臺灣苗栗地方法院民事小額判決
                    111年度苗小字第944號
原      告  南山產物保險股份有限公司

法定代理人  王英君  
訴訟代理人  張哲瑀  
            徐一鈞  
被      告  谷德予  

訴訟代理人  魏丞襄  
上列當事人間請求侵權行為損害賠償(交通)事件，本院於民國11
1年11月28日言詞辯論終結，判決如下：
    主      文
一、被告應給付原告新臺幣壹萬零捌佰肆拾肆元，及自民國一百
    一十一年七月二十二日起至清償日止，按年息百分之五計算
    之利息。
二、原告其餘之訴駁回。
三、訴訟費用新臺幣壹仟元由被告負擔新臺幣玖佰玖拾元，餘由
    原告負擔。
四、本判決原告勝訴部分得假執行。
    事實及理由
壹、程序方面
　　本件原告經合法通知，未於言詞辯論期日到場，核無民事訴
    訟法第386條所列各款情形，爰依被告之聲請，由其一造辯
    論而為判決。
貳、實體方面
一、原告主張：原告承保訴外人謝麗美所有之車牌號碼000-0000
    號自用小客車（下稱系爭車輛）之車體損失險。被告於民國
    109年6月30日17時20分許，在苗栗縣○○鄉○道0號公路135公
    里處北側向西湖服務區（下稱西湖服務區），駕駛車牌號碼
    0000-00號自用小客車時，因疏於注意其他車輛，而碰撞系
    爭車輛，致系爭車輛受損，支出修理費用共新臺幣（下同）
    10,910元（其中鈑金4,050元、烤漆6,500元、零件360元）
    。原告已依保險契約給付被保險人上開款項，因而取得保險
    代位權。為此，爰依民法第191條之2、第213條第3項、保險
    法第53條之規定，提起本件訴訟。並聲明：被告應給付原告
    10,910元，及自起訴狀繕本送達翌日起至清償日止，按年息
    5%計算之利息。
二、被告則以：當時系爭車輛並非靜止狀態，被告車輛駛至系爭
    車輛之處後，系爭車輛才倒車，應由系爭車輛負擔全部過失
    責任，被告無過失等語，資為抗辯。並聲明：原告之訴及駁
    回。
三、得心證之理由：
　㈠查原告主張之事實，除兩車如何發生碰撞之過程外，業據其
    提出汽車保險理算書、汽（機）車保險理賠申請書、系爭車
    輛行照、國道公路警察局道路交通事故當事人登記聯單、台
    灣意美汽車股份有限公司中壢廠估價單、結帳清單、車輛受
    損照片、統一發票之影本等件為證（見本院卷第21頁至第37
    頁），並經本院向內政部警政署國道公路警察局第二公路警
    察大隊調取本件交通事故之初步分析研判表、現場圖、被告
    與謝麗美之調查紀錄表、當事人酒精測定紀錄表、當事人登
    記聯單附卷為憑（見本院卷第45頁至第59頁），堪信原告之
    主張為真實。
　㈡汽車、機車或其他非依軌道行駛之動力車輛，在使用中加損
    害於他人者，駕駛人應賠償因此所生之損害，民法第191條
    之2前段定有明文。又汽車倒車時，應顯示倒車燈光或手勢
    後，謹慎緩慢後倒，並應注意其他車輛及行人，道路交通安
    全規則第110條第2款亦有明文。經查，謝麗美於調查紀錄表
    中陳稱：我正要倒車時剛起步不到10公分，就看到右後方有
    一車（9475-LP）欲停入A05之車格，於是我便停住（未熄火
    ）等她停好，然後大概5秒後她的車左側身就與我的車右後
    發生擦撞等語（見本院卷第55頁）。而兩車在西湖服務區停
    車場內，系爭車輛在停車格內倒車欲駛出，被告則在靠近系
    爭車輛之車道旁倒車欲駛入編號A05停車格內停放及被告車
    輛行車紀錄器影片顯示「17：23：38：被告車輛持續倒車，
    系爭車輛車尾出現於畫面左側，17：23：39可見系爭車輛煞
    車燈亮，兩車此時尚未發生碰撞，被告車輛繼續倒車。（附
    圖四）⑹17：23：40（2分57秒）：二車發生碰撞，被告車輛
    明顯晃動。」、服務區監視器影片顯示「⑶17：17：16（16
    秒）：系爭車輛繼續倒車，於A車駛離後，被告車輛開始倒
    車。（附圖八）⑷17：17：19（19秒）：系爭車輛靜止，被
    告車輛持續倒車。（附圖九）⑸17：17：20至17：17：24（2
    0秒至24秒）：系爭車輛持續靜止，被告車輛繼續倒車，此
    期間兩車尚未發生碰撞。（附圖十）⑹17：17：25（25秒）
    ：系爭車輛持續靜止時，被告車輛繼續倒車，致被告車輛左
    前方與系爭車輛右後方發生碰撞。（附圖十一）」等情，有
    本院關於上開影片檔案之勘驗筆錄及相關附圖在卷可佐（見
    本院卷第121頁至第123頁、第127頁至第137頁），足證系爭
    車輛見被告車輛倒車而停等，被告車輛持續倒車達5秒期間
    ，在上開期間內未注意其他車輛即系爭車輛所在位置，致碰
    撞停等中之系爭車輛之事實。被告顯有駕車倒車時，因未注
    意其他車輛，致生本件碰撞事故之過失情節，且因被告倒車
    期間僅需稍加注意其左後方系爭車輛位置而變動、挪移倒車
    方向，即足以避免本件碰撞事故之發生，堪認本件碰撞事故
    實因被告之過失所致。被告抗辯本件碰撞係因系爭車輛之倒
    車中行為所致，系爭車輛非靜止狀態，本件為原告之過失，
    被告無過失云云，均核與上開事證不符，不足採信。是被告
    駕車不慎碰撞系爭車輛，致系爭車輛受損，依上開規定，自
    應負損害賠償責任。
　㈡不法毀損他人之物者，被害人得請求賠償其物因毀損所減少
    之價額，民法第196條定有明文。又物被毀損者，被害人依
    民法第196條請求賠償物被毀損所減少之價額，得以修復費
    用為估定之標準，但以必要者為限，例如修理材料以新品換
    舊品，應予折舊（最高法院77年度第9次民事庭會議決議參
    照）。原告主張系爭車輛之修理費用包括鈑金4,050元、烤
    漆6,500元、零件360元，合計10,910元，業據其提出上開修
    理費用估價單、發票為證。復系爭車輛為109年1月出廠之自
    用小客車，有原告提出之行車執照影本可憑（見本院卷第25
    頁），出廠日期未載，爰折衷以15日計算，是系爭車輛自出
    廠日至本件車禍發生之109年6月30日止，已使用約5月15日
    ，依上開說明，以新品換舊品之零件應予折舊，方屬公允。
    依營利事業所得稅查核準則第95條第6款規定：「固定資產
    提列折舊採用定率遞減法者，以1年為計算單位，其使用期
    間未滿1年者，按實際使用之月數相當於全年之比例計算之
    ，不滿1月者，以1月計」，則系爭車輛實際使用年數應為6
    月。再依行政院所頒固定資產耐用年數表及固定資產折舊率
    之規定，非運輸業用客車、貨車之耐用年數為5年，依定率
    遞減法每年折舊1000分之369，則零件扣除折舊後之修復費
    用估定為294元（詳如附表之計算式）；再加計鈑金4,050元
    、烤漆6,500元，合計之必要修復費用應為10,844元（計算
    式：294元+4,050元+6,500元=10,844元）。故原告主張之系
    爭車輛修復費用，在此範圍內核屬必要，逾此範圍之請求，
    即非可採。
　㈢被保險人因保險人應負保險責任之損失發生，而對於第三人
    有損失賠償請求權者，保險人得於給付賠償金額後，代位行
    使被保險人對於第三人之請求權，保險法第53條第1項前段
    定有明文。此項法定代位權之行使，有債權移轉之效果，故
    於保險人給付賠償金額後，被保險人對於第三人之請求權即
    移轉於保險人。又損害賠償祇應填補被害人實際損害，保險
    人代位被害人請求損害賠償時，依保險法第53條第1項規定
    ，如其損害額超過或等於保險人已給付之賠償金額，固得就
    其賠償之範圍，代位請求賠償，如其損害額小於保險人已給
    付之賠償金額，則保險人所得代位請求者，應祇以該損害額
    為限（最高法院69年度台上字第923號判決意旨、65年台上
    字第2908號判例意旨參照）。查原告業已依保險契約之約定
    賠付系爭車輛之修理費用，而被告應負擔之系爭車輛必要修
    復費用為10,844元等情，已如前述；揆諸前開說明，原告得
    代位被保險人向被告請求之損害賠償額，亦應以10,844元為
    限。
四、給付無確定期限者，債務人於債權人得請求給付時，經其催
    告而未為給付，自受催告時起，負遲延責任。其經債權人起
    訴而送達訴狀，或依督促程序送達支付命令，或為其他相類
    之行為者，與催告有同一之效力；遲延之債務，以支付金錢
    為標的者，債權人得請求依法定利率計算之遲延利息。但約
    定利率較高者，仍從其約定利率；應付利息之債務，其利率
    未經約定，亦無法律可據者，週年利率為百分之5，民法第2
    29條第2項、第233條第1項、第203條分別定有明文。本件原
    告得請求被告給付之金額，給付並無確定期限，而原告起訴
    請求，起訴狀繕本業於111年7月21日送達被告，有本院送達
    證書在卷足參（見本院卷第83頁），已生催告給付之效力；
    參諸前開規定，原告請求被告給付自起訴狀繕本送達翌日即
    111年7月22日起至清償日止，按年息5%計算之遲延利息，應
    屬有據。
五、綜上所述，原告依民法第191條之2、保險法第53條之規定，
    請求被告給付10,844元，及自111年7月22日起至清償日止，
    按週年利率年息5%計算之利息，為有理由，應予准許；逾此
    部分之請求，為無理由，應予駁回。
六、本件原告勝訴部分，係適用小額程序所為被告敗訴之判決，
    依民事訴訟法第436條之20規定，應依職權宣告假執行。
七、本件事證已臻明確，兩造其餘攻擊防禦方法及所提證據，經
    核與判決結果不生影響，爰不逐一論述，附此敘明。
八、訴訟費用負擔之依據：民事訴訟法第79條。
中　　華　　民　　國　　111 　年　　12　　月　　12　　日
                  苗栗簡易庭  法  官  賴映岑
以上正本係照原本作成。
如不服本判決，應於判決送達後20日內，以判決違背法令為理由
，向本院提出上訴狀並表明上訴理由，及須按他造當事人之人數
附繕本。如委任律師提起上訴者，應一併繳納上訴審裁判費。
上訴理由應表明：
  一、原判決所違背之法令及其具體內容。
  二、依訴訟資料可認為原判決有違背法令之具體事實。
如未表明上訴理由者，應於上訴後20日內向本院提出上訴理由。
中　　華　　民　　國　　111 　年　　12　　月　　12　　日
                              書記官  趙千淳


附表
-----
折舊時間           金額
第1年折舊值        360×0.369×(6/12)=66
第1年折舊後價值    360-66=294